最高法院刑事判決　　　　　　　　　　　　　　　九十三年度台上字第四七三一號
　　上訴人　台灣高等法院檢察署檢察官
　　被　告　甲○○
右上訴人因被告貪污案件，不服台灣高等法院中華民國九十三年六月二十九日第二審
更審判決（九十三年度上更(一)字第二六三號，起訴案號：台灣台北地方法院檢察署九
十一年度偵字第二五七七九號），提起上訴，本院判決如左：
    主  文
原判決撤銷，發回台灣高等法院。
    理  由
本件原判決以公訴意旨略以被告甲○○為台北市○○○路○段二十巷二十七號一樓治
本中藥行之負責人。為依藥事法規定取得列冊中藥商之資格，提出相關文件向行政院
衛生署中醫藥委員會（以下簡稱中醫藥委員會）申請。經中醫藥委員會函請轄區台北
市中山區衛生所指派稽查員查核結果，認無具體事證證明被告於民國八十二年前即在
該址從事中藥商販賣業務。中醫藥委員會即認定被告無法辦理正式登記。被告於接獲
函覆後認為無法獲准辦理，係因台北市中山區衛生所人員刁難所致，即於九十一年四
、五月間數次以電話向該衛生所承辦公務員黃惠纓請託施壓，要求黃惠纓違背職務，
重新出具不實之查核證明，以供渠向中醫藥委員會申覆。並基於行賄之犯意，於九十
一年五月十五日中午，將內含有新台幣六千元之白色小型信封，連同申請列冊中藥商
登記之申覆書、證明書等資料，放入蓋有治本中藥行橢圓戳章之黃色牛皮紙袋，前往
台北市中山區衛生所，託不知情之馬維清轉交黃惠纓，藉以賄賂黃惠纓為前開違背職
務之行為。嗣黃惠纓返所後見前開黃色紙袋，因認有異送交組長黃維勳處理，經二人
當場開啟紙袋，發覺前開賄賂，遂即拒絕並送交政風單位處理。因認被告犯有貪污治
罪條例第十一條第一項對於公務員交付賄賂，期為違背職務行為之罪嫌云云。經審理
結果，認為被告之行為不罰，因而撤銷第一審論處被告罪刑之判決，改判諭知被告無
罪，固非無見。
惟查：判決所憑之證據及其說明之理由，均須與卷內之證據資料相適合，否則即屬證
據上之理由矛盾。原判決於理由欄說明：「被告於接獲駁回申請覆函後之同月二十五
日，雖仍向原查核之台北市中山區衛生所提出申覆……被告逕向台北市中山區衛生所
申覆……」（見原判決第六頁第七、八、十四行）；然依行政院衛生署中醫藥委員會
回覆第一審法院函說明第四點：「……爰此，本會於九十一年四月二十二日據前揭查
核結果核退林君申請案（附件三），同年四月二十五日林君檢具台北市中山分局中山
一派出所證明書提初（出）申覆（附件四），惟未就待確認事實提出新事證或其他公
權力機關文件資料佐證以實己說，故未函請台北市政府衛生局複查，並於同年五月三
十一日以衛中會藥字第九一００五０七三號函（附件五）復甲○○『本案無法辦理』
。」等情（見第一審卷第六十四頁）。依該中醫藥委員會函載，被告似直接向該會提
出申覆，而非向台北市中山區衛生所申覆。上引原判決之說明，即與卷內證據資料不
符，有證據上理由矛盾之違法。且依上開函文之附件四，被告所提之申覆書上已蓋有
該會九十一年五月一日之收文章（見同卷第八十頁），原判決卻謂「被告所提申覆於
九十一年五月十五日既尚未經中醫藥委員會受理」（見原判決第六頁倒數第二、三行
），同屬違誤。又前函第四點所稱因被告提出申覆後，因未檢附新事證或其他公權力
機關文件資料佐證以實己說，『故未函請台北市政府衛生局複查』，其意是否指被告
之申覆行為，中醫藥委員會仍可在被告已提新事證之情形下，函請台北市政府衛生局
複查？在中醫藥委員會未駁回被告之申覆前，能否認台北市政府衛生局承辦公務員之
職務，必然與被告之申覆行為無關？仍非無疑。又依台北市政府衛生局函覆第一審法
院說明第二點：「查依行政院衛生署八十八年七月五日衛署中會字第八八０三六七０
四號公告，如附件，衛生稽查員應無權責開具公告所列之證明文件，惟各區衛生所應
符合公告意旨可開具」（見同上卷第三十三頁），而證人黃惠纓曾稱：「惟甲○○一
直認為係本所於查核時刁難所致，曾數度打電話給我（於九十一年元月起轄區調整由
我接辦），要求我出具證明去函行政院衛生署中醫藥委員會協助其辦理中藥從業人員
列冊登記」（見偵查卷第十四頁）。如果無訛，被告是否於向中醫藥委員會提出申覆
後，再向行政院衛生署公告意旨所稱具有公權力機關之台北市中山區衛生所之稽查員
行求賄賂，要求出具違背其職務之證明文件，藉以申覆成功？原判決未深入究明，即
謂被告所提申覆與該衛生所稽查員黃惠纓職務無關，尚嫌率斷。檢察官上訴意旨指摘
原判決不當，非無理由，應認原判決仍有撤銷發回更審之原因。
據上論結，應依刑事訴訟法第三百九十七條、第四百零一條，判決如主文。
中　　　華　　　民　　　國　　九十三　　年　　　九　　　月　　　九　　　日
                              最高法院刑事第六庭
                                  審判長法官  吳　雄　銘
                                        法官  池　啟　明
                                        法官  石　木　欽
                                        法官  郭　毓　洲
                                        法官  吳　三　龍
      右正本證明與原本無異
                                              書  記  官
中　　　華　　　民　　　國　　九十三　　年　　　九　　　月　　 十四 　　日
                                                                        Ｑ
